【裁判字號】    99,上訴,600
【裁判日期】    990722
【裁判案由】    毒品危害防制條例
【裁判全文】
臺灣高等法院臺南分院刑事判決         99年度上訴字第600號
上  訴  人
即  被  告  甲○○
上列上訴人因違反毒品危害防制條例案件，不服臺灣臺南地方法
院99年度訴字第526號中華民國99年5月18日第一審判決（起訴案
號：臺灣臺南地方法院檢察署99年度撤緩毒偵字第45號、毒偵字
第276號），提起上訴，本院判決如下：
    主  文
上訴駁回。
    理  由
一、按刑事訴訟法第三百五十條、第三百六十一條、第三百六十
    二條、第三百六十七條規定，不服地方法院之第一審判決而
    上訴者，須提出上訴書狀，並應敘述具體理由，此為上訴必
    備之程式；如所提之書狀未敘述上訴理由，或僅曾以言詞陳
    述上訴理由者，均應於上訴期間屆滿後二十日內補提理由書
    於第一審法院。第一審法院經形式審查，認逾期未補提上訴
    理由者，應定期間先命補正；逾期未補正者，為上訴不合法
    律上之程式，應以裁定駁回。倘已提出上訴理由，但所提非
    屬具體理由者，則由第二審法院以上訴不合法律上之程式，
    判決駁回。而所謂具體理由，必係依據卷內既有訴訟資料或
    提出新事證，指摘或表明第一審判決有何採證認事、用法或
    量刑等足以影響判決本旨之不當或違法，而構成應予撤銷之
    具體事由，始克當之（例如：依憑證據法則具體指出所採證
    據何以不具證據能力，或依憑卷證資料，明確指出所為證據
    證明力之判斷如何違背經驗、論理法則）；倘僅泛言原判決
    認定事實錯誤、違背法令、採証違法、判決不公、量刑失之
    過重或輕縱，而未依上揭意旨指出具體事由，或形式上雖已
    指出具體事由，然該事由縱使屬實，亦不足以認為原判決有
    何不當或違法者（例如：對不具有調查必要性之證據，法院
    未依聲請調查亦未說明理由，或援用證據不當，但除去該證
    據仍應為同一事實之認定），皆難謂係具體理由，而應認其
    上訴為不合法律上之程式（最高法院九十七年台上字第八九
    二號判決、九十七年台上字第三二六七號判決意旨及法院辦
    理刑事訴訟案件應行注意事項第一六二點參照）。再按刑事
    訴訟法第三百六十七條增定「上訴書狀未敘述理由」，由第
    二審法院審判長定期間先命補正之規定，依其文義，僅指未
    敘述「理由」，而非未敘述「具體理由」，即係針對全然未
    敘述理由之上訴書狀所為規範，自不包括已敘述之理由係空
    泛、不具體者在內，觀諸同法第三百六十一條第三項之修正
    理由說明：「上訴理由是否具體，係屬第二審法院審查範圍
    ，不在命補正之列」，益足徵之。是第二審法院僅須對於完
    全未敘述理由之上訴書狀，定期命補正；對於載有具體或空
    泛（不具體）理由之上訴書狀，則無庸裁定命補正（最高法
    院九十八年台上第四四七六號、九十八年台上字第三九一一
    號判決意旨可資參照）。
二、本件上訴意旨略以：
(一)緣上訴人即被告已於原審為有罪之陳述，對於判決書所載之
    犯罪事實、證據及應適用之法條均不爭執。惟上訴人因施用
    第一級毒品、第二級毒品各二次，原審判決處有期徒刑共計
    二年六月，定應執行二年，原審判決之科刑及定應執行刑，
    顯未審酌上訴人因坦承犯行、犯罪後態度、及犯罪所生之危
    險或損害程度等事項，有量刑及所定應執行過重之情，上訴
    人礙難甘服。
(二)按刑法上之犯罪，雖應就犯罪結果負其責任，但科刑時仍應
    審酌刑法第五十七條各款之情狀，為量刑輕重之標準。經查
    ，上訴人所犯為施用毒品罪，為警查獲後即於警詢、偵查中
    均坦承犯行，充分配合檢警偵辦，並於原審準備程序時為有
    罪之陳述，以節約司法資料，顯有悔悟之心，及犯罪後態度
    良好之情，再就上訴人所犯施用毒品罪，雖一再違犯，究其
    原因係因意志力薄弱，未能決心戒除毒癮所致，然上訴人施
    用毒品之犯行，屬對自我身心健康自戕行為，並未對第三人
    或社會秩序造成危險或損害，亦未因施用毒品而延伸觸犯其
    他罪行，危害及他人、或影響社會秩序之情事，原審未予審
    酌，所科之刑過於嚴苛，難符罪刑相當性及比例原則。懇請
    鈞院審酌一切情狀，撤銷原判決，另為從輕量刑等語。
三、經查：原審判決已於理由欄中敘明上訴人即被告甲○○坦承
    犯行，並說明其調查、取捨證據之結果，及憑以認定被告犯
    罪事實之心証理由，從形式上觀察，原判決並無認定事實錯
    誤、或違背法令之情形可言。被告雖以上開情詞指摘原判決
    不當，惟按量刑之輕重，係屬事實審法院得依職權自由裁量
    之事項，苟於量刑時，已依行為人之責任為基礎，並斟酌刑
    法第57條各款所指情狀，而未逾越法定範圍，又未濫用其職
    權，即不得遽指為違法。本件上訴人即被告提起上訴，形式
    上雖提出上訴書狀敘述上訴理由，然所述請求依刑法第57條
    予以從輕量刑等情，業經原審於判決理由欄貳、二、前段敘
    明：「查海洛因、安非他命依其成癮性、濫用性及對社會危
    害性之程度，已為毒品危害防制條例第二條第二項第一款、
    第二款分別列為第一級與第二級毒品。核被告甲○○所為，
    係犯毒品危害防制條例第十條第一項施用第一級毒品罪，與
    同條第二項之施用第二級毒品罪。其施用時非法持有第一級
    毒品海洛因與第二級毒品安非他命之低度行為，均為其施用
    之高度行為所吸收，均不另論罪。被告所犯上開各罪間，犯
    意各別，行為互殊，應予分論併罰。再被告有如起訴書犯罪
    事實欄所述之前案科刑及執行完畢之紀錄，有卷附臺灣高等
    法院被告前案紀錄表可稽，其受有期徒刑之執行完畢，五年
    以內故意再犯本件有期徒刑以上之罪，依刑法第四十七條第
    一項規定為累犯，應依法各加重其刑。爰審酌被告前因施用
    毒品經送觀察勒戒、強制戒治治療程序及經判處徒刑入監執
    行完畢後，甫出監未久即又再施用毒品，顯未認清毒品戕害
    身心之惡，不思戒絕革除惡習，仍為本案犯行，足認其意志
    力薄弱，迄未能戒除毒癮，兼衡被告施用毒品犯行，性質上
    除屬對自我身心健康之自戕行為，但對社會秩序隱藏之不良
    影響，及犯後坦承犯行之態度等一切情狀。」等語綦詳，因
    而量處被告施用第一級毒品罪，累犯，處有期徒刑十月、施
    用第二級毒品罪，累犯，處有期徒刑刑五月、又施用第一級
    毒品，累犯，處有期徒刑十月、又施用第二級毒品，累犯，
    處有期徒刑五月，應執行有期徒刑二年，足見原審已詳載其
    量刑之依據，並在適法範圍內為科刑之裁量。再查，施用第
    一級毒品之法定刑為「六月以上五年以下有期徒刑」、施用
    第二級毒品之法定刑為「三年以下有期徒刑」，從而原判決
    量處上開徒刑，亦無量刑過重而違反比例原則之情事。是原
    審就被告該當上開之罪，並量處上開之刑，已詳予審酌，並
    於理由欄中敘明綦詳，原審就刑罰裁量職權之行使，既未逾
    越法律所規定之範圍，亦無濫用權限之情形，自不得認其量
    刑有何不當。上訴人雖以上開指摘為其上訴理由，核其上訴
    意旨，實難認為已經依據卷內既有訴訟資料或提出新事證，
    指摘或表明第一審判決有何採證認事、用法或量刑等足以影
    響判決本旨之不當或違法，自難謂係具體理由，依首揭說明
    ，本件上訴並無具體理由而不合法定程式，應以判決駁回，
    並不經言詞辯論為之。
四、據上論斷，應依刑事訴訟法第367條前段、第372條，判決如
    主文。
中    華    民    國    99    年    7     月    22    日
                  刑事第四庭    審判長法  官  吳志誠
                                      法  官  彭喜有
                                      法  官  羅心芳
以上正本證明與原本無異。
施用第一級毒品部分如不服本判決應於收受送達後10日內向本院
提出上訴書狀，其未敘述上訴理由者，並得於提起上訴後10日內
向本院補提理由書（均須按他造當事人之人數附繕本）「切勿逕
送上級法院」。
施用第二級毒品部分不得上訴。
                                      書記官  蔡振豐
中    華    民    國    99    年    7     月    22    日

司法院資訊處製作；財團法人民間司法改革基金會備份。
